臺灣士林地方法院交通事件裁定　 96年度交聲字第320、332號
原處分機關　臺北市交通事件裁決所
受處分人　　李瑜珮
上列受處分人因違反道路交通管理處罰條例案件，對於台北市交
通事件裁決所於民國96年4 月3 日所為之裁決（北市裁二字第裁
22-CO0000000號、第裁22-CO0000000號），聲明異議，本院裁定
如下：
    主  文
原處分撤銷。
    理  由
一原處分意旨略以：異議人即受處分人李珮瑜所有之CJP-663 號
  機車，於民國95年10月15日9 時15分，行經台北縣淡水鎮○○
  ○路○ 段、淡金路交岔路口時，未遵守燈光號誌管制之規定，
  而闖紅燈，為警攔停稽查，竟拒絕停車接受稽查而逃逸，經台
  北縣政府警察局於95年10月15日以北縣警交字第CO0000000 號
  、第CO0000000 號舉發違反道路交通管理事件通知單（下稱舉
  發通知單）逕行舉發，裁決機關因認異議人有駕車行經有燈光
  號誌管制之交岔路口闖紅燈及拒絕停車接受稽查而逃逸之違規
  行為，而就其闖紅燈之違規行為，於96年4 月3 日以北市裁二
  字第裁22-CO0000000號，依道路交通管理處罰條例第53條第1
  項規定裁處罰鍰新台幣1,800 元，並依同條例第63條第1 項第
  3 款規定記違規點數3 點；就其拒絕停車接受稽查而逃逸之行
  為，於96年4 月3 日以北市裁二字第裁22-CO0000000號，依道
  路交通管理處罰條例第60條第1 項規定裁處罰鍰新台幣3,000
  元，並依據同條例第63條第1 項第1 款規定記違規點數1 點。
二異議意旨略以：原處分機關認定異議人所有CJP-663 號機車違
  規時，是由異議人之夫紀火丁騎乘，惟紀火丁是閃黃燈時通過
  該交岔路口，並未闖紅燈，另警察攔停時，紀火丁有停車接受
  稽查並向警方解釋，然因趕上班，故解釋後即離開，紀火丁離
  開時，警察並未制止，因認警察同意其離開。又在收到本案裁
  決書前，並未收到任何舉發通知單，為此聲明異議。
三按對於違反道路交通管理處罰條例之行為，逕行舉發者，應按
  已查明之資料填註車牌號碼、車輛種類、車主姓名或名稱及地
  址，並於通知單上方空白處加註逕行舉發之文字後，由舉發機
  關送達被通知人；而違反道路交通管理處罰條例之處罰，受處
  罰人於接獲違反道路交通管理事件通知單後，於15日內得不經
  裁決，逕依規定之罰鍰標準，向指定之處所繳納結案；不服舉
  發事實者，應於15日內，向處罰機關陳述意見或提出陳述書。
  其不依通知所定限期前往指定處所聽候裁決，且未依規定期限
  陳述意見或提出陳述書者，處罰機關得逕行裁決之，此違反道
  路交通管理事件統一裁罰標準及處理細則第11條第1 項第4款
  、道路交通管理處罰條例第第9 條第1 項分別定有明文。參諸
  前開條文之規定，足認於行為人有違反道路交通管理處罰條例
  規定之行為，而裁決機關逕行裁決前，應先合法送達違反道路
  交通管理事件通知單，使違規人有逕行繳納罰鍰結案，或向裁
  罰機關陳述意見或提出陳述書之機會，若未將違反道路交通管
  理事件通知單合法送達予受處分人，即逕行裁決，該裁決之處
  分難謂合法。次按送達，於應受送達人之住居所、事務所或營
  業所為之；於送達處所不獲會晤應受送達人時，得將文書付與
  有辨別事理能力之同居人、受僱人或應送達處所之接收郵件人
  員；送達不能依前二條規定為之者，得將文書寄存送達地之地
  方自治或警察機關，並做送達通知書兩份，一份黏貼於應受送
  達人住居所、事務所、營業所或其就業處所門首，另一份交由
  鄰居轉交或置於該送達處所信箱或其他適當位置以為送達；前
  項情形，由郵政機關為送達者，得將文書寄存於送達地之郵政
  機關，此行政程序法第72條第1 項前段、第73條第1 項、第74
  條第1 項、第2 項分別定有明文。
四查異議人前揭機車闖紅燈、拒絕停車接受稽查而逃逸之違規情
  事，經台北縣政府警察局於95年10月15日以北縣警交字第CO00
  00000 號、第CO0000000 號舉發通知單逕行舉發，該舉發通知
  單並經舉發機關掛號郵寄異議人之台北市○○區○○路333 巷
  16號4 樓戶籍址，嗣因無人招領逾期退回等情，有前揭舉發通
  知單、臺北縣政府警察局淡水分局96年2 月6 日北縣警淡交裁
  字第0960003746號函及檢送之寄送上揭裁決書之信封在卷可參
  ，堪認上揭舉發通知單寄送異議人戶籍址，因在該址不獲會晤
  應異議人，亦無辨別事理能力之同居人、受僱人或應送達處所
  之接收郵件人員，而為寄存送達，惟為寄存送達時並未做送達
  通知書2 份，1 份黏貼於應受送達人住居所、事務所、營業所
  或其就業處所門首，1 份交由鄰居轉交或置於該送達處所信箱
  或其他適當位置，依前述條文，本件舉發通知單之送達並不合
  法，從而異議人即無從依該舉發通知單所指定之時間前往指定
  處所聽候裁決並陳述意見，或在指定聽候裁決前，逕自按罰鍰
  最低額自行繳納罰鍰，該舉發通知單之送達程序既非合法，依
  程序優先於實體原則，自無從因嗣後裁決機關已逕行對異議人
  裁罰即認已經補正，或由本院依最低金額處以罰鍰以為救濟，
  自應由原舉發機關依法另向異議人為送達，在未有合法送達該
  舉發通知單前，原裁決機關並無逕對異議人為裁罰之權。本件
  異議人之異議為有理由，應撤銷原處分，另請原處分機關為適
  法之處理。
據上論斷，應依道路交通案件處理辦法第20條，裁定如主文。
中　　華　　民　　國　　96　　年　　6 　　月　　29　　日
                  交通法庭    法　官　    江翠萍
以上正本證明與原本無異。
如不服本裁定應於送達後5日內向本院提出抗告狀。
                              書記官      陳慧玲
中　　華　　民　　國　　96　　年　　6 　　月　　29　　日
